臺灣板橋地方法院民事判決　　　　　　　 94年度勞訴字第8號
原　　　告　甲○○
訴訟代理人　周佳弘律師
被　　　告　黃子育
訴訟代理人　劉立鳳律師
上列當事人間請求給付薪資等事件，於中華民國94年5 月19日言
詞辯論終結，本院判決如下：
    主          文
原告之訴駁回。
訴訟費用由原告負擔。
    事 實 及 理 由
壹、程序方面：原告經合法通知，未於言詞辯論期日到場，核無
    民事訴訟法第386 條各款所列情形，爰依被告之聲請，由其
    一造辯論而為判決。又原告起訴請求給付之對象為被告黃子
    育，雖被告同時經營「私立恩祥老人養護中心」、「私立恩
    祥護理之家」等二所養護機構，惟不論原告究竟係受僱於被
    告所營上述二所機構之何一所機構，原告之主張均係受僱於
    被告，則關於當事人權利義務主體不因其工作地點或勞工保
    險之投保單位而有所區別，原告於起訴狀內雖於被告姓名外
    又加註「私立恩祥護理之家」等字樣，但其加註字樣並不使
    當事人之主體有所變更，故於當事人欄即應逕將被告之名稱
    列為被告本人，合先敘明。
貳、當事人之主張：
一、原告方面：原告經合法通知，未於最後言詞辯論期日到場，
    據其前到場及所提之準備書狀所為之聲明及陳述略以：聲明
    請求判決：被告應給付原告新臺幣（下同）641,980 元，及
    自起訴狀繕本送達翌日起至清償日止按週年利率百分之五計
    算之利息。並聲請依職權宣告假執行。其陳述及所提出之證
    據如下：
(一)原告自民國91年1月7日起受僱於被告，任主任一職，起薪工
    資為35,000元，嗣於92年中，被告將原告工資調高為75,000
    元，詎於93年9 月13日原告工作完畢後，被告未經預告，終
    止兩造間勞動契約，並就原告有關未付工資、預告工資、資
    遣費及加班費等請求，置之不理，經原告申請臺北縣勞工局
    調解，亦無結果。
(二)原告因遭被告解僱，依法得請求被告給付之項目金額如下：
  １、工資部分：原告任職被告公司期間，自92年中起，每月工
      資為75,000元，被告於93年9月初未按時發薪，9月20日發
      8月薪資時，沒有匯款至原告彰化銀行戶頭，8月1日至9月
      13日之工資為107,500元。
  ２、預告工資部分：原告任職被告期間繼續工作一年以上三年
      未滿，依勞動基準法第16條規定，被告終止兩造間勞動契
      約應於20日前預告之，被告應給付預告期間之工資50,000
      元。
  ３、資遣費部分：原告任職於被告處2年8月7天，依勞動基準
      法第17條規定，原告得請求被告發給相當於2.8個月平均
      工資，以原告離職前六個月平均工資計算，原告得請求之
      資遣費為200,000元。
  ４、延長工作時間之工資部分：原告任職被告期間，被告為因
      應主管機關於91年6 月、92年8 月、93年3 月評鑑，要求
      原告於評鑑前一個月期間，每天延長工作至晚上十點半，
      以原告正常工作時間係早上九點半至下午五點半，於上開
      延長工作時間，每天均超時工作5 小時，被告就此原告延
      長工作，依勞動基準法第31條第1 項、第24條、第32條第
      3 項、勞動基準法施行細則第20條之1 等規定，得請求延
      長工時之工資金額如下：
   (1)91年6 月評鑑前一個月部分：原告91年6 月評鑑前一個月
      之每月工資為35,000元，依每二週工作總時數不得超過84
      小時計，平日每小時工資額為192 元，原告每日延長工作
      5 小時，每月僅休假4 天，每月延長工作140 小時，以每
      小時工資額加倍計算，原告就91年6 月評鑑前一個月之延
      長工作工資得請求53,760元。
   (2)92年8 月評鑑前一個月部分：原告於92年8 月前評鑑前一
      個月之每月工資為75,000元，依每二週工作總時數不得超
      過84小時計，平日每小時工資額為192 元，原告每日延長
      工作5 小時，每月僅休假4 天，每月延長工作140 小時，
      以每小時應依平日每小時工資額加倍計算，原告此部分得
      請求115,360元。
   (3)93年3 月評鑑前一個月部分：原告93年3 月評鑑前一個月
      之每月工資為75,000元，依每二週工作總時數不得超過84
      小時計算，平日每小時工資額為192 元，原告每日延長工
      作5 小時，每月僅休假4 天，每月延長工作140 小時，以
      每小時應依平日每小時工資加倍計算，原告得請求之延長
      工時工資為115,360元。
   (4)以上總計原告得請求之延長工作時間之工資為284,480 元
      。
(四)證據：提出勞資爭議協調申請書、離職證明書、臺北縣政府
    處理勞資爭議協調會議記錄、彰化銀行活期儲蓄存款存摺、
    勞工保險被保險人投保資料表等影本為證據。
二、被告方面：
    聲明：請求駁回原告之訴及假執行之聲請；並陳明如受不利
    之判決，願供擔保請求免為假執行。其陳述及所提出之證據
    如下：
(一)程序部分：原告於離職前係任職於被告經營之「私立恩祥老
    人養護中心」，並非被告另經營之「私立恩祥護理之家」，
    此有原告之執業執照登載其執業場所為「私立恩祥老人養護
    中心」（詳被證１）及台北縣護理師護士公會會員管理資料
    （詳被證２）可稽。故原告起訴狀上載被告黃子育即私立恩
    祥護理之家，顯有錯誤，合先敘明。
(二)對於原告主張之事實及證據承認或不爭執部分：就本件請求
    給付薪資事件，原告前聲請台北縣勞工局調解，調解不成立
    一節，被告不爭執（對於原告所提出台北縣政府勞工局勞資
    爭議協調申請書、協調會議記錄之形式真正不爭執）。
(三)對於原告主張之事實及證據有爭執部分及其理由：原告主張
    原告自91年1月7日起受僱於被告，起薪每月3萬5千元，嗣於
    92年中，調高為每月7萬5千元」，被告否認之：
  (一)被告係自92年11月份起，應原告之要求，除每月薪水3萬5千
    元外，每月再借款4 萬元予原告，與薪水共7萬5千元一併匯
    入原告帳戶，原告則保證會返還4 萬元予被告。故自92年11
    月份」起至93年7 月份止，被告共借款32萬元予原告（發放
    93年6 月份薪水時，被告未同意借款；另「被告原狀稱於93
    年4 月間，原告於發薪日以外另向被告借款4 萬元，經再查
    證，係屬錯誤」），而原告僅依約定返還24萬元予被告（詳
    細借還款之紀錄與證據，請詳更正後之附表1-1 及被證4 、
    10），故尚積欠被告借款「8 萬元」。是以發放92年11月～
    93年5 月、93年7 月份薪水時，被告雖有匯款7 萬5 千元予
    原告之事實，但並不能證明原告之月薪即為7萬5千元。
  (二)如前述，原告既尚積欠被告借款8 萬元，另侵占照顧費、掛
    號費共52,640元、重複請領出差油費及停車費共2,410元，
    以上共計「13萬5050元」均未返還被告。則被告以原告所欠
    之款項，抵銷原告應得之93年8、9份薪資3萬9516元，原告
    實尚欠被告「9 萬5534元」。故原告主張被告應給付其工資
    10萬7500元，顯無理由。
  (三)恩祥老人養護中心定有「員工考核及績效獎勵制度」（詳卷
    附被證5）， 該項工作規則被告有依勞動基準法第70條規定
    及主管機關之要求，報請主管機關核備並公開揭示，使受僱
    員工能知悉遵循。以上除有台北縣91年度私立老人安養護機
    構評鑑手冊、台北縣政府函送之台閩地區老人福利機構評鑑
    表、台北縣93年度私立老人安養護機構品質提昇研習會手冊
    等（詳被證11，內均載明「員工是否有考核及績效獎勵制度
    」為評鑑項目之一），可為佐證外。另有證人即恩祥護理之
    家之員工王秋蓮，可以為證。
　(四)被告係應原告之要求，於91年1 月7 日起以恩祥護理之家為
    投保單位，為原告參加勞健保。但事實上，當時被告（不論
    係恩祥護理之家，抑或恩祥老人養護中心）並未僱用原告服
    任何勞務。91年12月1日起，被告始僱用原告在恩祥護理之
    家擔任護士，起薪為每月3 萬5 千元（基本工資1 萬5840元
    ，出勤獎金含救助金1 萬9160元），之後均未調整。另於93
    年1月14日起，被告改僱用原告在恩祥老人養護中心任職，
    薪水則仍為每月3萬5千元（基本工資15840元，出勤獎金含
    救助金1 萬9160元），此有原告部分之員工薪資對帳表（被
    證3）可 以為證。93年1月份起，被告應原告之要求，除每
    月薪水3 萬5 千元外，每月再借款4 萬元予原告，與薪水共
    7 萬5 千元一併匯入原告帳戶，原告則保證會返還4 萬元予
    被告。故自93年1 月份起至7 月份止，被告共借款28萬元予
    原告（於93年4 月間，原告於發薪日以外另向被告借款一次
    4 萬元；6 月份發薪時，被告則未同意借款），而原告亦依
    約定返還24萬元予被告（最後一次借款之4萬元，原告則迄
    未返還。以上借還款之紀錄與證據，請詳附表1 及被證4）
    。是以發放93年1~5 月、7 月份薪水時，被告雖有匯款7 萬
    5 千元予原告之事實，但並不能證明原告之月薪即為7 萬5
    千元。原告主張「被告於93年9 月13日，未經預告，終止兩
    造間之勞動契約，且積欠原告工資10萬7500元、預告期間工
    資5 萬元、資遣費20萬元、延長工作時間之工資28萬4480元
    未付」，被告否認之：
　(一)按勞工違反勞動契約或工作規則，情節重大者；無正當理由
    繼續曠工3 日或1 個月內曠工達6 日者，雇主得不經預告終
    止契約，勞動基準法第12條第1 項第4 、6 款有明文規定。
    又恩祥老人養護中心定有「員工考核及績效獎勵制度」，該
    項工作規則之第8 條第5 款規定：「員工無正當理由繼續曠
    職3 日或1 個月內曠職累計達6 日者，得不經預告予以解僱
    」；另同條第6 款第7、11目規定：「員工違反勞動契約或
    工作規則情節重大，經查證確實者，得不經預告予以解僱。
    員工有舞弊行為‥‥竊取公物、侵占公款，且有具體實證，
    情節重大者，視為違反本規則情節重大」（詳被證5）。查
    原告於93年8 月14日起，經常無正當理由未來上班，總計1
    個月內曠工達9 日之多。另經查原告任職期間，於93年8 月
    30日代恩祥老人養護中心向病患陳蔡玉英之家屬陳孫春花收
    取照顧費6千元；於93年9月8日向病患蔡寶琴之家屬蔡妍靈
    收取照顧費2 萬7 千元；於93年9 月9 日向病患陳牛之家屬
    陳廖美犁收取照顧費1萬1500元，均未轉交予恩祥老人養護
    中心，予以侵占（詳被證6）。 另於93年7 月間，多次重複
    向恩祥老人養護中心申報、請領其出差之油費及停車費（詳
    附表2 及被證7）； 又借用恩祥老人養護中心之手提電腦（
    內附有全方位護理系統）拒不返還（詳被證8）。以上均經
    被告查證屬實，始於93年9月13日，依前揭法律及工作規則
    規定，未經預告，終止兩造間之勞動契約（另93年9月13日
    當天，原告亦曾向病患張文哲之家屬陳月仙收取照顧費7千
    元、掛號費1140元，原告於離職時亦未轉交予恩祥老人養護
    中心，請詳被證9）。
  (二)原告之薪水為每月3萬5千元，已如前述。而93年8月份，原
    告僅上班22日（含例假日），其餘原告均無正當理由未來上
    班；93年9 月1 日至該月13日止，原告則上班13日（含例假
    日），故被告僅應分別給付原告薪資2 萬4839元及1 萬4677
    元，共3 萬9516元。然如前述，原告尚積欠被告借款4 萬元
    ，另侵占照顧費、掛號費共5萬2640元、重複請領出差油費
    及停車費共2410元，以上共計9萬5050元均未返還被告。則
    被告以原告所欠之款項，抵銷原告應得之前述薪資，原告實
    尚欠被告5 萬5534元。故原告主張被告應給付其工資10萬75
    00元，顯無理由。
  (三)又被告既係依據勞動基準法第12條第1項第4、6款規定及「
    員工考核及績效獎勵制度」第8條第5款、同第6 款第7、11
    目規定，未經預告終止兩造間之勞動契約，則自無勞動基準
    法第16條、第17條規定之適用。故原告遽行請求被告給付預
    告期間工資5 萬元、資遣費20萬元，亦屬無理由。
  (四)原告主張「被告要求原告於91年6月、92年8月、93年3月主
    管機關評鑑前1個月之期間加班，積欠原告延長工作時間之
    工資28萬4480元」云云，被告亦否認之。以上應請原告就其
    有加班、加班時數依據何項紀錄計算等事實，負舉證責任，
    否則其主張顯無證據證明，亦應予以駁回。
(四)證據：提出職業執照、臺北縣護理師護士公會會員資料查詢
    、恩祥護理之家員工薪資對帳表、彰化銀行活期存款存摺、
    私立祥恩護理之家員工考核及績效獎勵制度、陳孫春花、陳
    廖美犁、陳月仙書面聲明、估價單（陳蔡玉英、蔡寶琴、陳
    牛、張文哲）、申報出差記錄、支出證明單、耕莘醫院門診
    記錄、振興醫院門診記錄、精果法律事務所劉立鳳律師94年
    3 月10日94年精律字第1020號函及郵政掛號郵件收件回執影
    本、新竹國際商業銀行活期存款存摺、臺北縣91年度辦理私
    立老人安養護機構評鑑作業手冊、臺北縣政府93年1 月2 日
    北府社老字第0920795000號函及所附93年度台閩地區老人福
    利機構評鑑實施計畫、臺北縣政府93年度補助辦理臺北縣私
    立老人安養護機構品質提昇研習會手冊等影本為證據。
參、得心證之理由：
一、原告主張其自91年1月7日起受僱於被告，迄93年9 月13日被
    告未經預告即終止兩造間之勞動契約之事實，被告則抗辯稱
    原告於離職前係任職於被告經營之「私立恩祥老人養護中心
    」，並非被告另經營之「私立恩祥護理之家」，故原告起訴
    狀上載被告黃子育即私立恩祥護理之家，顯有錯誤等語，經
    查原告起訴之對象乃被告黃子育，雖被告於起訴狀內記載之
    被告名稱為「私立恩祥護理之家即黃子育」，惟其主張乃係
    受僱於被告，而不論是「私立恩祥護理之家」抑或「私立恩
    祥老人養護中心」均為被告所經營之機構，該二機構並非具
    有獨立法人格之權利義務主體，為被告所不爭執，則該權利
    義務主體仍應為被告本人，並不因原告工作之地點或投保勞
    工保險之投保單位而使原告與被告間之勞動契約有所影響，
    從而原告主張其係受僱於被告之事實，當堪信為真實。另被
    告又抗辯稱係自91年12月1 日起始僱用原告，並非原告所稱
    之91年1月7日一節，但此不影響原告主張兩造間於93年9 月
    13日兩造間有勞動契約存在之事實，併此敘明。
二、關於預告期間工資、資遣費部分：原告主張被告於93年9 月
    13日原告工作完畢後，被告未經預告，終止兩造間勞動契約
    一節，被告雖不否認其對於原告為不經預告終止兩造間勞動
    契約之事實，但抗辯稱原告於93年8 月14日起，經常無正當
    理由未來上班，總計1個月內曠工達9日之多，另原告任職期
    間，於93年8 月30日代恩祥老人養護中心向病患陳蔡玉英之
    家屬陳孫春花收取照顧費6,000 元；於93年9 月8 日向病患
    蔡寶琴之家屬蔡妍靈收取照顧費27,000元；於93年9 月9 日
    向病患陳牛之家屬陳廖美犁收取照顧費11,500元，均未轉交
    予恩祥老人養護中心，予以侵占，另於93年7 月間，多次重
    複向恩祥老人養護中心申報、請領其出差之油費及停車費，
    又借用恩祥老人養護中心之手提電腦（內附有全方位護理系
    統）拒不返還，以上均經被告查證屬實，始於93年9 月13日
    ，依前揭法律及工作規則規定，未經預告，終止兩造間之勞
    動契約（另93年9 月13日當天，原告亦曾向病患張文哲之家
    屬陳月仙收取照顧費7,000 元、掛號費1,140 元，原告於離
    職時亦未轉交予恩祥老人養護中心等語。經查，被告抗辯原
    告代收病患家屬所繳交之看護費用，原告並未如實轉交被告
    一節，則有被告提出之陳孫春花、陳廖美犁、陳月仙書面聲
    明、估價單（陳蔡玉英、蔡寶琴、陳牛、張文哲）等影本可
    為證據，則被告此部分之抗辯尚堪信為真實，則被告抗辯稱
    因原告有侵占公款，情節重大而有違反工作規則，情節重大
    之情形，故依勞動基準法第12條第1 項第4 款規定，不經預
    告，終止兩造間之勞動契約等情，應堪認為與法律規定相符
    ，被告係合法不經預告終止其與原告間之勞動契約之事實，
    當堪認定。至於被告另抗辯原告有無正當理由不按時上班，
    而有曠工之情形，但被告並未提出出勤記錄以證明其此部分
    抗辯屬實，則被告此部分抗辯自非可取。如上所述，被告既
    係合法得不經預告，終止其與原告間之勞動契約，原告自不
    得依勞動基準法第16條、第17條規定，再行向被告請求給付
    預告期間之工資及資遣費，則原告請求被告應給付其預告工
    資107,500 元、資遣費200,000 元，自均屬無理由，該部分
    均應予駁回。
三、關於91年、92年、93年之延長工作時間之工資部分：原告主
    張任職被告期間，被告為因應主管機關於91年6月、92年8月
    、93年3 月評鑑，要求原告於評鑑前一個月期間，每天延長
    工作至晚上十點半，以原告正常工作時間係早上九點半至下
    午五點半，於上開延長工作時間，每天均超時工作5 小時，
    被告就此原告延長工作，依勞動基準法第31條第1項、第24
    條、第32條第3項、勞動基準法施行細則第20條之1等規定，
    得請求延長工時之工資金額合計284,480 元一節，亦為被告
    所否認。按當事人主張有利於己之事實者，就其事實有舉證
    之責任，但法律別有規定或依其情形顯失公平者，不在此限
    ，民事訴訟法第277條定有明文，本件原告並未就其於91年6
    月、92年8月、93年3月等三期間之前一個月內有加班之事實
    舉證證明其主張為真實，則原告此部分主張自難認為真實，
    則原告此部分請求自非有理由，亦應予以駁回。
四、關於93年8月1日至93年9月13日之工資部分：
(一)原告主張被告並未按時於93年9月20日將93年8月1日至93年9
    月13日之工資匯入原告之彰化銀行帳戶內，因請求被告應給
    付此期間之工資107,500 元一節，被告固不否認上開期間之
    工資尚未給付原告，惟抗辯稱被告之薪資並非每月75,000元
    ，而是每月35,000元，在93年8 月份，原告僅上班22日（含
    例假日），其餘原告均無正當理由未來上班，93年9月1日至
    13日止，原告則上班13日（含例假日），故被告僅應分別給
    付原告薪資24,839元、14,677元，合計39,516元等語。經查
    ，依據原告所提出之彰化銀行、新竹國際商業銀行存摺之往
    來明細，原告所領受之薪資自92年12月份起至93年8月份之
    匯入金額多為75,000元，但其中93年7 月23日匯入之金額則
    為35,000元，有上開存摺影本可參（附於本院94年重勞調字
    第3 號卷），而依據被告所提出之存摺影本所記載之往來明
    細，原告又按月匯回被告40,000元，參照原告前曾有僅領取
    35,000元之記錄，可見被告抗辯稱原告之薪資為每月35,000
    元，並非每月75,000元，其中40,000元乃係借款等情，應屬
    真實而得以採信，則原告每日薪資應以1,167 元計算（35,0
    00/30=1,167 ，元以下四捨五入）。被告復抗辯稱原告於93
    年8 月份，原告包含例假日僅上班22日，93年9月1日至13日
    之間，包含例假日則上班13日，然被告並未提出原告於93年
    8月份之出勤記錄，難以認為被告抗辯稱原告僅上班22日之
    事實為真正，自仍應以原告全月出勤計算其薪資，則原告於
    93年8月份應領之薪資數額即應為35,000元，另93年9月1日
    至13日之間包含例假日計13日，其應領薪資為15,171元，合
    計為50,171元。
(二)被告另抗辯稱原告尚積欠被告借款40,000元，另侵占照顧費
    、掛號費共52,640元、重複請領出差油費及停車費共2,410
    元，共計95,050元 均未返還被告，則被告以原告所欠之款
    項，抵銷原告應得之前述薪資，原告實尚欠被告55,534元等
    語。經查，被告於93年8 月16日匯款75,000元至原告之新竹
    國際商業銀行帳戶內，如前所述，此75,000元包含40,000元
    之借款在內，則被告抗辯稱原告尚欠被告40,000借款尚未清
    償一節，當可採信；又被告抗辯尚有病患家屬繳交由原告代
    為收取之照顧養護費用共計52,640元，原告尚未轉交被告，
    被告得向原告請求返還上述代收之款項，亦屬可採；而被告
    抗辯稱原告重複請領出差油費及停車費合計2,410 元部分，
    原告並未加以爭執，被告自得請求原告返還上述溢領之費用
    ，從而被告抗辯稱原告尚積欠被告合計95,050元等事實，當
    堪信為真實，則被告主張以此原告積欠被告未還之金額與前
    述被告應給付原告之尚未給付之工資抵銷，應屬可採。而被
    告主張抵銷之金額為95,050元，原告所得向被告請求之金額
    僅為50,171元，則原告所得向被告請求給付之金額業已全部
    抵銷完畢，則原告自不得再向被告請求給付其他款項，其此
    部分之請求，亦應認為無理由。
五、綜上所述，原告以被告未經預告，非法解僱原告為由，請求
    被告給付尚未給付之工資、預告期間之工資、資遣費、尚未
    給付之延長工作時間工資等俱為無理由，均應予駁回。另原
    告聲請本院依職權宣告假執行，因本件為原告敗訴之判決，
    其此部分聲請，乃促請法院職權之發動，自無可准許，併此
    敘明。
肆、本件事證已臻明確，兩造其餘主張及攻擊防禦方法與證據，
    經本院斟酌後，與本件判決結果已不生影響，故不一一論列
    ，附此敘明。
伍、結論：原告之訴為無理由，依民事訴訟法第385條第1項前段
    、第78條，判決如主文。
中　　華　　民　　國　　94　　年　　6 　　月　　2 　　日
                  勞工法庭  法  官  許  瑞  東
以上正本證明與原本無異
如對本判決上訴，須於判決送達後20日內向本院提出上訴狀
中　　華　　民　　國　　94　　年　　6 　　月　　2 　　日
                            書記官  賴  玉  芬
